臺灣臺中地方法院行政訴訟判決
110年度交字第437號
原      告  蕭辰芳  
訴訟代理人  劉全權  
被      告  臺中市交通事件裁決處
                      設臺中市○○區○○○路00號
代  表  人  黃士哲    住同上
訴訟代理人  黃曉妍律師
上列當事人間交通裁決事件，原告不服被告民國110年9月17日中
市裁字第68-IBA030199號裁決書，提起行政訴訟，本院判決如下
：
    主  文
原告之訴駁回。
訴訟費用新臺幣參佰元由原告負擔。
    事實及理由
一、程序事項：
(一)按行政訴訟法第49條第2項第4款及第3項規定：「行政訴訟
    應以律師為訴訟代理人。非律師具有下列情形之一者，亦得
    為訴訟代理人：四、交通裁決事件，原告為自然人時，其配
    偶、三親等內之血親或二親等內之姻親；原告為法人或非法
    人團體時，其所屬人員辦理與訴訟事件相關業務。委任前項
    之非律師為訴訟代理人者，應得審判長許可。」查本件係屬
    交通裁決事件，原告委任之訴訟代理人劉全權乃原告之配偶
    ，業經釋明，核與前揭規定相符，本院予以許可。
(二)次按行政訴訟法第237條之7規定，交通裁決事件之裁判，得
    不經言詞辯論為之。本件屬交通裁決事件，依兩造所述各節
    及卷內資料其事證已臻明確，本院認無經言詞辯論之必要，
    爰不經言詞辯論而為判決。
二、事實概要：
　　原告所有號牌J2-7769號自用小客車(下稱系爭車輛），於民
    國110年7月20日10時45分許，行經彰化縣○○市○○路○段000號
    前，因「任意跨越兩條車道行駛」之違規行為，經民眾於11
    0年7月21日檢具事證檢舉，遭彰化縣警察局彰化分局（下稱
    舉發機關）員警認定該車違反道路交通管理處罰條例第45條
    第1項第12款規定，逕行對車主即原告掣開第IBA030199號舉
    發違反道路交通管理事件通知單。原告未於到案期限前檢具
    事證及應歸責人相關資料，向被告告知應歸人，被告即依道
    路交通管理處罰條例第85條第4項規定，推定受逕行舉發人
    即原告有過失，續於110年9月17日以中市裁字第68-IBA0301
    99號裁決書（下稱原處分），依道路交通管理處罰條例第45
    條第1項第12款、第63條第1項第1款及「違反道路交通管理
    事件統一裁罰基準及處理細則」之規定，按期限內到案之基
    準，裁處原告第1階段罰鍰新臺幣（下同）600元，並記違規
    點數1點。
三、原告主張略以：
　　該路段並無機車專用道，且路寬不足3米，行進中右側車道
    有機車騎行車道中間，該機車有載人及一大包物品且騎速緩
    慢搖晃，原告為避免擦撞，故略為向左行駛，待超越後，再
    駛回原來的右側車道，係屬緊急危難之情況下所作出不得已
    之行為等語。並聲明：原處分撤銷。
四、被告答辯則以：
    從檢舉民眾行車紀錄器顯示，系爭車輛與該車間仍有相當之
    距離，並無緊急危險情事發生，難認合於緊急避難要件，且
    當時系爭車輛並未鳴按喇叭示警，即跨越兩車道行駛，系爭
    車輛超越他車後，仍繼續跨越兩車道行駛，認系爭車輛任意
    跨越兩車道爭道行駛，破壞行車秩序，自有處罰之必要等語
    。並聲明：原告之訴駁回。
五、本院之判斷：
(一)按「汽車在同向二車道以上之道路（車道數計算，不含車種
    專用車道、機車優先道及慢車道），除應依標誌或標線之指
    示行駛外，並應遵守下列規定：五、除準備停車或臨時停車
    外，不得駛出路面邊線或跨越兩條車道行駛。」、「汽車駕
    駛人，爭道行駛有下列情形之一者，處新臺幣6百元以上1千
    8百元以下罰鍰：十二、任意駛出邊線，或任意跨越兩條車
    道行駛。」、「汽車駕駛人有下列各款所列條款之一者，除
    依原條款處罰鍰外，並予記點：一、有……第45條、……情形之
    一者，各記違規點數1點。」道路交通安全規則第98條第1項
    第5款、道路交通管理處罰條例第45條第1項第12款、第63條
    第1項第1款分別定有明文。
(二)經查，本院勘驗調查舉發機關提供之採證光碟，製成勘驗筆
    錄附卷為證（見本院卷第83頁），勘驗結果為：檢舉民眾行
    車紀錄器畫面時間2021/07/20 10：45：13時至10：45：24
    時檢舉民眾車輛(下稱該車)行駛於彰化縣彰化市中山路二段
    往西方向與中正路二段口，當時號牌J2-7769號白色小客車(
    下稱系爭車輛)行駛於該車前方，系爭車輛右側二台機車正
    在行駛，其右前方之機車搭載乘客(下稱他車)，其右後方之
    機車單獨騎乘，系爭車輛未鳴按喇叭，行駛至銜接路段，其
    右輪在車道線右側，大部分車道則在車道線左線，其與搭載
    乘客之機車仍有相當之距離，行駛至中山路二段944巷口停
    止線前即超越他車後，將車身向右偏，其左輪持續跨越在車
    道線左側，行駛至中山路二段920巷口。依上開勘驗結果可
    知，原告駕駛系爭車輛確有於上開時、地任意跨越兩車道行
    駛之違規行為，自構成道路交通管理處罰條例第45條第1項
    第12款之規定。
(三)原告雖主張其係為避免擦撞同行駛於該路段之機車，才會略
    為向左行駛云云，惟按因避免自己或他人生命、身體、自由
    、名譽或財產之緊急危難而出於不得已之行為，不予處罰；
    但避難行為過當者，得減輕或免除其處罰，行政罰法第13條
    定有明文。該緊急避難之要件，須客觀上有緊急危難狀態之
    存在，行為人主觀須出於救助之意思，客觀上所為之避難行
    為，須與目的相當且採取損害最小之方式為之，且因避難行
    為所保全之利益顯然優越於所犧牲之利益。查系爭車輛當時
    與右側有搭載乘客之機車保有相當之距離，並無發生任何緊
    急危難之狀態，以致出於不得已而跨越雙車道行駛，並不符
    合緊急避難之要件，故原告上開主張，自不足採。   
(四)綜上所述，原告違規事證明確，被告依法所為原處分並無違
    誤，原告訴請撤銷，為無理由，應予駁回。
六、本件事證已臻明確，兩造其餘主張及陳述，經核於判決結果
    不生影響，爰不逐一論列，附此敘明。
七、本件第一審裁判費為300元，應由原告負擔，爰確定第一審
    訴訟費用額如主文第2項所示。
據上論結，本件原告之訴為無理由，依行政訴訟法第237條之7、
第98條第1項前段、第237條之8第1項，判決如主文。
中　　華　　民　　國　 111　　年　　5　　月　　6　　日
　　　　　　　　　行政訴訟庭　法　官   吳俊螢
上為正本係照原本作成。
如不服本判決，應於送達後20日內，向本院提出上訴狀，其未表
明上訴理由者，應於提出上訴後20日內向本院補提理由書（均須
按他造人數附繕本）。上訴理由應表明關於原判決所違背之法令
及其具體內容，或依訴訟資料可認為原判決有違背法令之具體事
實。
中　　華　　民　　國　　111 　年　　5 　　月　　6 　　日
                             書記官　   王素珍